【裁判字號】    91,重訴,48
【裁判日期】    920805
【裁判案由】    損害賠償
【裁判全文】
臺灣花蓮地方法院民事判決  九十一年度重訴字第四八號
    原      告  乙○○
    訴訟代理人  余道明律師
    被      告  甲○○
                丙○○
右當事人間請求損害賠償事件，本院判決如左：
    主      文
被告應連帶給付原告新臺幣貳拾壹萬柒仟參佰伍拾肆元，及自民國九十二年三月二十
九日起至清償日止，按年息百分之五計算之利息。
原告其餘之訴駁回。
訴訟費用由被告連帶負擔十分之二，餘由原告負擔。
本判決第一項於原告以新臺幣柒萬貳仟元為被告供擔保後，得假執行。
原告其餘假執行之聲請駁回。
    事      實
甲、原告方面：
  一、聲明：
  （一）被告應連帶給付原告新臺幣（下同）一百一十五萬一千一百二十四元，及自
        本訴狀繕本送達翌日起至清償日止，按年息百分之五計算之利息。
  （二）願供擔保請准宣告假執行。
  二、陳述：
  （一）緣被告甲○○係受僱於被告丙○○為養雞場送貨司機，於民國九十年四月五
        日凌晨三點三十分，駕駛駕駛車號Ｕ七─七七○八號自小貨車送貨途中，行
        經花蓮縣吉安鄉○○路○段與慈惠一街口前，原應注意車前狀況，並隨時採
        取必要之安全措施，而依當時情形，亦無不能注意之情事，竟疏未注意，撞
        擊前方正穿越馬路之原告乙○○，致其受有右橈骨開放性骨折及右股骨骨折
        之傷害，是被告甲○○之過失行為甚為顯然，自應負損害賠償之責。
  （二）爰依民法第一百八十四條第一項前段、第一百八十八條第一項前段、第一百
        九十三條第一項、第一百九十五條第一項前段之規定，原告車禍迄今多次入
        院手術，需僱請專人看護，為輕度肢障並領有殘障手冊，是原告所受所損害
        明細如下：
    １、醫療費用：四萬六千八百四十四元，此有財團法人佛教慈濟醫院（下稱慈濟
        醫院）醫療費用收據為證。
    ２、看護費用：已支出部分五萬一千元。
    ３、勞動能力之損失：原告目前不良於行，復原無望，生活起居皆需仰賴他人照
        料，依勞保殘障等級給付標準應屬一、二級殘廢，按原告九十年四月受傷時
        年紀四十歲（五十年十二月十二日生），復查原告係裝潢師傅，依八十八年
        度申報工作所得為四十一萬六千元計算，自車禍日即九十年四月五日起算至
        九十一年五月七日行手術後三個月即九十一年八月七日止，共計十六個月，
        是為五十五萬三千二百八十元（416000×1.33=553280）
  （三）精神慰撫金：五十萬元，原告受此意外，施行多次鋼釘固定手術，且復原後
        雖未達勞工保險條例所定之殘廢給付等級，仍有輕微長短腳之缺陷，精神之
        痛苦，實難堪言，爰請求精神慰撫金，聊以慰藉。
  （四）依車禍草圖所示，縱使原告有過失，至多僅百分之五十的過失。因被告行經
        閃光黃燈未減速慢行，原告未行走行人穿越道，直接橫越馬路。而原告當時
        並沒有喝酒況且行人喝酒沒有酒測的必要。
  （五）強制保險部分，被告尚未給付。原告現已經沒有殘障手冊，但行動緩慢，有
        長短腳之情形。
  三、證據：提出慈濟醫院診斷證明書二份、殘障手冊影本乙紙、慈濟醫院醫療費用
      收據、家康企業社收據四張、聘用病患服務員收據三張、八十八年度綜合所得
      稅各類所得資料清單等為證。
乙、被告方面：被告甲○○、丙○○經合法傳喚而未到庭，茲以前到庭所為之聲明、
    陳述及證據分述如下：
壹、被告甲○○：
  一、聲明：駁回原告之訴。
  二、陳述：
  （一）對於原告的請求，伊沒有那麼多錢，對於醫療費用及勞動能力的損失部分沒
        有意見。
  （二）原告有喝酒，直接從馬路上穿出來，伊沒有注意到。當時伊有跟警員說原告
        有喝酒，警員說路人沒有酒測。
  三、證據：無。
貳、被告丙○○：
  一、聲明：駁回原告之訴。
  二、陳述：該汽車是我借給被告甲○○，當初原告有喝酒，且從安全島下來，我認
      為他有自殺的傾向。當天被告甲○○從屏東幫我載雞到花蓮，他要下班沒有車
      ，所以我車借他。
  三、證據：無。
丙、本院依職權函慈濟醫院查詢原告受傷情形及其後復健情形，並調閱本院九十一年
    度花交簡字第三四號過失傷害刑事卷宗。
    理      由
甲、程序方面：
一、按擴張或減縮應受判決事項之聲明者，得為訴之變更或追加，民事訴訟法第二百
    五十五條第一項第三款定有明文。原告原起訴請求：被告應連帶給付原告七百七
    十六萬二千一百元及自起訴狀繕本送達翌日起至清償日止，按年息百分之五計算
    之利息，嗣以九十二年三月二十八日聲明狀將訴之聲明變更為：被告應連帶給付
    原告一百一十五萬一千一百二十四元，及自本訴狀繕本送達翌日起至清償日止，
    按年息百分之五計算之利息，經核為訴之減縮，揆諸前開法條規定，並無不合，
    應予准許，合先敘明。
二、本件被告二人均未於言詞辯論期日到場，核無民事訴訟法第三百八十六條各款所
    列情形，爰依原告之聲請，由其一造辯論而為判決。
乙、實體方面：
一、原告起訴主張：被告甲○○係受僱於被告丙○○為養機場送貨司機，於九十年四
    月五日凌晨三點三十分，駕駛駕駛車號Ｕ七─七七○八號自小貨車送貨途中，行
    經花蓮縣吉安鄉○○路○段與慈惠一街口前，原應注意車前狀況，並隨時採取必
    要之安全措施，而依當時情形，亦無不能注意之情事，竟疏未注意，撞擊前方正
    穿越馬路之原告乙○○，致其受有右橈骨開放性骨折及右股骨骨折之傷害，是被
    告甲○○之過失行為甚為顯然，原告爰依民法第一百八十四條第一項前段、第一
    百八十八條第一項前段、第一百九十三條第一項、第一百九十五條第一項前段之
    規定，請求被告連帶賠償原告所受之下列損害：１、醫療費用：四萬六千八百四
    十四元；２、看護費用：五萬一千元；３、勞動能力之損失：原告目前不良於行
    ，復原無望，生活起居皆需仰賴他人照料，依勞保殘障等級給付標準應屬一、二
    級殘廢，按原告九十年四月受傷時年紀四十歲（五十年十二月十二日生），且原
    告係裝潢師傅，依八十八年度申報工作所得為四十一萬六千元計算，自車禍日即
    九十年四月五日起算至九十一年八月七日止共計十六個月，是為五十五萬三千二
    百八十元（416000×1.33=553280）；４、精神慰撫金：五十萬元，原告受此意
    外，施行多次鋼釘固定手術，且復原後雖未達勞工保險條例所定之殘廢給付等級
    ，仍有輕微長短腳之缺陷，精神之痛苦，實難堪言，爰請求精神慰撫金，聊以慰
    藉等語。被告二人對於車禍發生乙事並不否認，惟被告甲○○則以：原告有喝酒
    ，直接從馬路上跑出來，伊沒有注意到，對於醫療費用及看護費用部分沒有意見
    等語置辯；被告丙○○則以：當初原告有喝酒，且從安全島下來，我認為他有自
    殺的傾向，當天被告甲○○從屏東幫我載雞到花蓮，他要下班沒有車，所以我車
    借他等語置辯。
三、經查，被告甲○○受僱於被告丙○○為養雞場送貨司機，於九十年四月五日凌晨
    三時三十分許，駕駛車牌號碼Ｕ七─七七○八號自小貨車送貨途中，行經花蓮縣
    吉安鄉○○路○段與慈惠一街口閃光黃燈號誌前，本應注意車前狀況，並隨時採
    取必要之安全措施，且遇有閃光黃燈表示「警告」，車輛應減速接近，注意安全
    ，小心通過，而依當時情形，亦無不能注意之情事，竟疏未注意，撞擊前方正穿
    越馬路之原告乙○○，致其受有右橈骨開放性骨折及右股骨骨折之傷害，被告甲○○經臺灣花蓮地方法院檢察署以九十一年度偵字第八０號聲請簡易判決處刑，
    經本院於九十一年七月三日以九十一年度花交簡字第三四號刑事簡易判決被告甲○○業務過失傷害罪，處有期徒刑二月，如易科罰金，以三百元折算一日確定等
    情，為兩造所不爭執，並據原告提出診斷證明書為證，且經本院調閱本院九十一
    年度花交易字第三四號過失傷害刑事卷宗查核屬實，是被告甲○○過失侵害原告
    之身體權利，堪予認定。
四、惟按行人穿越道路，應依左列規定：一、設有行人穿越道、人行天橋或人行地下
    道者，必須經由行人穿越道、人行天橋或人行地下道穿越，不得在其一百公尺範
    圍內穿越道路，道路交通安全規則第一百三十四條第一款定有明文。又按損害之
    發生或擴大，被害人與有過失者，法院得減輕賠償金額，或免除之，民法第二百
    十七條亦定有明文。
五、然查，原告於前開設有行人穿越道之交叉路口，未依前開規定穿越道路乙節，為
    原告所不否認，並有前開道路交通事故調查報告表附卷可稽，堪予認定為真實。
    是以，原告之行為顯然對於本件侵權行為之發生亦與有過失，本院斟酌雙方過失
    之程度，認被告甲○○與原告各應負百分之五十。至被告抗辯稱原告有喝酒等語
    ，雖原告於前開刑事案件之警訊時，曾自承有喝酒等語，惟原告喝酒與本件車禍
    之發生或損害之擴大並有無相當因果關係，被告並未提出相關證據供本院參酌，
    本院無由認定，則被告前揭辯詞，即不足採信。
六、按因故意或過失，不法侵害他人之權利者，負損害賠償責任；不法侵害他之身體
    或健康者，對於被害人因此喪失或減少勞動能力或增加生活上之需要時，應負損
    害賠償責任；不法侵害他人之身體、健康、名譽、自由、信用、隱私、貞操，或
    不法侵害其他人格法益而情節重大者，被害人雖非財產上之損害，亦得請求賠償
    相當之金額；受僱人因執行職務，不法侵害他人之權利者，由僱用人與行為人連
    帶負損害賠償責任，為民法第一百八十四條第一項前段、第一百九十三條第一項
    、第一百九十五條第一項前段、第一百八十八條分別定有明文。本件車禍之發生
    既應由被告甲○○負全部肇事責任，而被告甲○○受僱於被告丙○○，且於執行
    業務時肇事，則原告依前述規定請求被告二人負連帶侵權行為損害賠償責任，洵
    屬正當。以下茲就原告請求賠償之項目及數額，分述如左：
  （一）增加生活上需要之部分：
    １、醫療費用：原告因本件車禍受傷，至慈濟醫院就醫診治，迄今共計支出四萬
        六千八百四十四元，業據提出醫療費用收據在卷足憑，且為兩造所不爭執，
        經核為醫療所必需，應全部准許。
    ２、看護費用：原告主張住院期間僱請看護，共計支出五萬一千元，並參諸原告
        因此車禍受有右橈骨開放性骨折及右股骨骨折之傷害，有需他人看護之必要
        ，而其於九十年四月五日起至同年月十六日止、九十一年五月六日起至同年
        五月十七日止住院期間，聘請看護員共支出五萬一千元費用，業據提出家康
        企業社收據四張、聘用病患服務員收據三張附卷可稽，且為被告所不爭執，
        應全部准許。
  （二）減少工作損失部分：
    １、再查，原告因本件車禍受傷住院，自九十年四月五日起至九十年四月十六日
        止，住院期間並於同年四月六日行右股骨復位及鋼釘內固定手術，且手術後
        需以輪椅代步約三個月；嗣於九十一年五月六日因右股骨骨折不癒合，再次
        入院，進行右股股骨髓內釘更換手術，於同年月十七日出院，需僱請專人看
        護等情，此有診斷證明書二紙、慈濟醫院九十二年三月四日（九二）慈醫文
        字第０００三九三號函暨病情說明書附卷可參，且為被告所不爭執，洵堪認
        定為真實。
    ２、又查，原告於前開受傷住院前為裝潢師傅，八十八年度薪資所得為四十一萬
        八千元乙節，業據原告提出八十八年度綜合所得稅各類所得資料清單在卷可
        證，亦為被告所不爭執，亦堪予認定為真實。
    ３、綜上，參酌住院期間以及二次出院後各三個月，其傷勢因需以輪椅代步或需
        僱請專人照顧，而無法工作之工作損失，即自九十年四月五日起至九十年四
        月十六日止計十二天，再加計三個月；以及九十一年五月六日起至九十一年
        五月十七日止計十二天，再加計三個月，總計六個月又二十四天（即２０４
        ／３０月），而原告八十八年工作所得為每月約三萬四千八百三十三元，則
        原告因上開傷勢受有之工作損失為二十三萬六千八百六十四元（３４８
        ３３×２０４／３０≒２３６８６４，元以下四捨五入），原告逾此數額之
        請求，即屬無據，應予駁回。
  （三）精神慰撫金部分：本院審酌原告因本件車禍受有右橈骨開放性骨折及右股骨
        骨折之傷害，並經住院二次，進行二次開刀手術，已如前述，並於九十一年
        五月一日經鑑定為輕度肢障，此有該殘障手冊影本附卷可參，嗣於九十一年
        十二月再經鑑定無殘障，惟右腳運動範圍及機能輕度殘障，且原告車禍受傷
        時年僅四十元歲（五十年十二月十二日）；而被告甲○○受僱於被告丙○○
        ，於執行業務時駕車肇事，而原告及被告甲○○各負百分之五十之過失，以
        及兩造身分、地位、經濟情況及原告所受傷害之痛苦程度，認原告請求非財
        產上損害應以十萬元為適當，逾此範圍之請求即屬無據，應予駁回。
  （四）綜上所述，原告得請求被告連帶賠償醫療費用四萬六千八百四十四元、看護
        費用五萬一千元、工作損失二十三萬六千八百六十四元及精神慰撫金十萬元
        ，總計四十三萬四千七百零八元（４６８４４＋５１０００＋２３６８６４
        ＋１０００００＝４３４７０８）。惟承前開理由第四項所述，被告甲○○
        應負擔之過失比例僅為百分之五十，原告與有過失應自行負擔百分之五十之
        損失，故被告應負擔之損害賠償金額即為二十一萬七千三百五十四元（即
        ４３４７０８×５０%＝２１７３５４）。從而，原告依據民法第一百八十
        四條第一項前段、第一百八十八條第一項、第一百九十三條第一項及第一百
        九十五條第一項之規定，訴請被告連帶給付如判決主文第一項所示之金額，
        及自民事聲明狀繕本送達翌日即九十二年三月二十九日起至清償日止，按年
        息百分之五計算之利息，為有理由，逾上開數額者，為無理由，應予駁回。
六、判決原告勝訴部分，原告陳明願供擔保，聲請宣告假執行，經核於法並無不合，
    爰酌定相當之擔保金額宣告之；其餘假執行之聲請，因訴之駁回而失所附麗，併
    予駁回。
七、本件判決之基礎已臻明確，兩造其餘攻擊防禦方法及舉證，核與判決結果無影響
    ，無一一論述之必要，附此敘明。
八、據上論結，本件原告之訴為一部有理由，一部無理由，依民事訴訟法第三百八十
    五條第一項前段、第七十九條但書、第八十五條第二項、第三百九十條第二項，
    判決如主文。
中      華      民      國    九十二    年      八      月      五      日
                        臺灣花蓮地方法院民事庭
~B審判長法官  陳心弘
~B法      官  郝燮戈
~B法      官  饒金鳳
右正本證明與原本無異。
如對本判決不服，應於送達後廿日內，向本院提出上訴狀（應抄附繕本）。
~B法院書記官  吳金寶
中      華      民      國    九十二    年      八      月      五      日


司法院資訊處製作；財團法人民間司法改革基金會備份。
